【裁判字號】    90,訴,472
【裁判日期】    901231
【裁判案由】    空氣污染防制法
【裁判全文】
臺北高等行政法院裁定                                九十年度訴字第四七二號
    原      告  乙○○
    被      告  行政院環境保護署
    代  表  人  郝龍斌署長）.
右當事人間因空氣污染防制法事件，原告對行政院九十年一月四日台八十九訴字第三
六四二五號訴願決定不服，提起行政訴訟，本院裁定如左：
    主  文
原告之訴駁回。
訴訟費用由原告負擔。
    理  由
一、按提起撤銷訴訟，須以經過訴願為其前提，其未經過訴願程序，遽行提起行政訴
    訟，自非法之所許，此觀行政訴訟法第四條第一項規定甚明。
二、
１、原告揚技實業有限公司（以下稱揚技公司；另案以顯無理由判決駁回）之乙級空
    氣污染防制專責人員即原受行政處分之相對人原告乙○○自民國七十八年起實際
    任職於台灣永光化學工業股份有限公司，惟於八十八年七月十九日起設置為原告
    揚技公司擔任乙級空氣污染防制專責人員，經被告查處核屬虛偽設置，爰依行為
    時之「空氣污染防制法」第五十七條第二項及「環境保護專責單位或人員設置及
    管理辦法」第二十二條第一項第三款：「使他人利用其名義虛偽設置為專責人員
    者」應撤銷（八十九年九月二十日修正為「廢止」，以下同）其證書之規定，於
    八十九年八月九日撤銷乙○○之乙級空氣污染防制專責人員合格證書。原告揚技
    公司不服，於八十九年八月十五日提起訴願，經行政院於九十年一月四日以原告
    揚技公司非受行政處分之相對人予以不受理駁回在案。有被告以（89）環署訓字
    第○○四五四九二號函撤銷原告乙○○之（88）環署訓證字第ＦＢ２８０９４１
    號證書、行政院台八十九訴字第三六四二五號訴願決定等件為證。
２、原告提起本件行政訴訟略以：被告以原告乙○○使他人利用其名義虛偽設置為專
    責人員為由，而為撤銷其合格証書之處分，原告乙○○為該處分之相對人，原告
    二人依法提起訴願，於法並無不合，雖原告因不諳書狀書寫之格式及當事人之稱
    謂，而將原告乙○○誤載為訴願人之「代理人」，惟由書狀之內容所述均為乙○
    ○個人之事由可知，訴願人即係原告乙○○，訴願決定機關既未審酌該書狀之全
    部內容及意旨，又未依法命原告補正程式，僅憑書狀上所載之稱謂不當，即認訴
    願人非原告乙○○，自屬有誤：故訴願決定機關認乙○○非訴願人，及揚技公司
    非利害關人而為不受理之處分，揆諸首揭法規規定，自屬違法云云。
三、
１、經查被告撤銷乙○○乙級空氣污染防制專責人員合格證書，雖原告揚技公司於訴
    願時記載原告乙○○為原告揚技公司之股東，惟原告揚技公司與股東原告乙○○
    ，核屬各別之權利義務主體，原告揚技公司並非受行政處分之當事人，原告揚技
    公司提起之訴願即非適格之當事人，揆諸首揭法條，原決定機關未命補正爰為不
    受理，依法並無不合。
２、雖原告主張：原告因不諳書狀書寫之格式及當事人之稱謂，而將原告乙○○誤載
    為訴願人之『代理人』；訴願決定機關又未依法命原告補正程式云云。惟經本院
    詳閱原訴願書，其上之訴願人欄明白記載為原告揚技公司、代表人為甲○○，僅
    其代理人係原告乙○○，而其訴願書之內容則記載原告乙○○受處分如何不服之
    理由，足見原告揚技公司提起訴願，係就原告乙○○所受之行政處分及原告乙○
    ○之權利受侵害之主張，卻由非行政處分相對人及非主張權利受侵害之原告揚技
    公司提起訴願，此即為典型之當事人不適格。另訴願人之當事人適格欠缺並非訴
    願程序之合法要件，係屬無庸命補正事項，原訴願決定機關未命補正逕予駁回原
    告揚技公司之訴願，並無不合。足見本件原告乙○○尚未經過合法之訴願程序，
    依首開說明，其起訴難認為合法，應予駁回。
依行政訴訟法第一百零七條第一項第十款、第一百零四條、民事訴訟法第九十五條、
第七十八條，裁定如主文。
中    華    民    國        九十    年      十二      月     三十一     日
                                  臺 北 高 等 行 政 法 院  第 四 庭
                                              審 判 長 法  官  張瓊文
                                                       法  官  黃清光
                                                       法  官  劉介中
右為正本係照原本作成。
如不服本裁定，應於送達後十日內向本院提出抗告狀（須按他造人數附繕本）。
中    華    民    國        九十    年      十二      月     三十一     日
                                                       書記官  黃明和


司法院資訊處製作；財團法人民間司法改革基金會備份。
